臺灣高等法院刑事判決　　　　　　　　94年度上易字第1317號
上　訴　人　臺灣臺北地方法院檢察署檢察官
被　　　告　甲○○
上列上訴人因被告重利案件，不服臺灣臺北地方法院94年度簡上
字第31號，中華民國94年7月11日第一審判決（聲請簡易處刑案
號：臺灣臺北地方法院檢察署92年度偵字第12542號。簡易庭案
號：台灣台北地方法院簡易庭92年度簡字第2991號），提起上訴
，本院判決如下：
    主  文
上訴駁回。
    理  由
一、聲請簡易判決處刑意旨略以：被告甲○○與另案被告卯○○
    （已經台灣台北地方法院86年度訴字第529號判處有期徒刑9
    月確定）、巳○○（已經台灣台北地方法院86年度訴字第52
     9號判處有期徒刑8月確定）、癸○○（已經本院91年度上
    更（二）字第866號判處有期徒刑6月，緩刑4年確定），共
    同基於乘他人急迫，貸以金錢，而取得與原本顯不相當之重
    利為常業之犯意聯絡，自民國八十五年四月八日起至同年五
    月底止，在台北市○○○路○段七十九號十二樓，設立「上
    海珍珍食品有限公司台北總採購處」，並由被告擔任負責人
    ，在報紙廣告版刊登電話0000000號以為對外聯絡，
    由另案被告卯○○對外自稱「大張」先生，洽談借款事務，
    再由另案被告巳○○對外自稱「小張」先生或由另案被告癸○○，送款至約定地點交付予借款人，或直接將款項匯至借
    款人指定之銀行帳戶，並僱請另案被告丙○○（已經本院91
    年度上更（二）字第866號判處有期徒刑4月，緩刑3年確定
    ）負責收匯款工件，另案被告辰○○（已經本院91年度上更
    （二）字第866號判處有期徒刑4月，緩刑3年確定）擔任總
    機及記帳工作；以另案被告癸○○所有合作金庫古亭支庫存
    款帳號及另案被告巳○○之銀行存款帳戶作為還款或收受利
    息之處，對被害人未○○等不特定借款人急迫需款之際，以
    每貸新台幣（下同）一萬元，年利百分之四百三十二或百分
    之六百、百分之五百四十等方式，收取與原本顯不相當之重
    利，且要求借款人簽發支票或本票或交予公司執照、營利事
    業登記證、身分證影本等證件，以供擔保，被告並以之為常
    業，至同年五月間共獲利息一百五十餘萬元。嗣於同年九月
    二十三日在上址為警查獲，因認被告涉犯刑法第三百四十五
    條之常業重利罪嫌云云。
二、按犯罪事實應依證據認定之，無證據不得認定其犯罪事實，
    刑事訴訟法第一百五十四條第二項定有明文。又所謂犯罪事
    實之證據，係指足以認被告確有犯罪行為之積極證據而言，
    該項證據自須適合於被告犯罪事實之認定，始得採為斷罪資
    料，最高法院廿九年上字第三一○五號著有判例；事實之認
    定應憑證據，如未發現相當證據，或證據不足以證明，自不
    能以推測或擬制之方法，以為裁判之基礎。最高法院四十年
    台上字第八六號著有判例可資參照。而不能證明被告犯罪者
    ，應諭知無罪判決，亦為刑事訴訟法第三百零一條所明定。
    次按為刑事訴訟上證明之資料，無論其為直接證據或間接證
    據，均須達於通常一般之人均不致於有所懷疑，而得確信其
    為真實之程度，始得據為有罪之認定；若其關於被告是否犯
    罪之證明未能達此程度，而有合理性懷疑之存在，致使無從
    形成有罪之確信，根據「罪證有疑、利於被告」之證據法則
    ，即不得遽為不利被告之認定 (最高法院七十六年台上字第
    四九八六號判例意旨參照），又刑事訴訟法第一百五十六條
    第二項規定：被告或共犯之自白不得作為有罪判決之唯一證
    據，仍應調查其他必要之證據，以察其是否與事實相符。其
    立法意旨乃在防範被告自白之虛擬致與真實不符，故對自白
    在證據上之價值加以限制，明定須藉補強證據以擔保其真實
    性，亦即以補強證據之存在，藉之限制自白在證據上之價值
    。而所謂補強證據，則指除該自白本身外，其他足資證明自
    白之犯罪事實確具有相當程度真實性之證據而言。雖其所補
    強者，非以事實之全部為必要，但亦須因補強證據與自白之
    相互利用，而足使犯罪事實獲得確信者，始足當之 (參照最
    高法院七十四年度台覆字第一○號判例)。而利用非共同被
    告之共犯之自白或其他不利於己之陳述，為認定被告犯罪之
    證據，不特與利用被告自己之自白作為其犯罪之證明同有自
    白虛偽性之危險，亦不免有嫁禍於被告而為虛偽供述之危險
    。故就刑事訴訟法第一百五十六條第二項之立法意旨觀之，
    非共同被告之共犯之自白或其他不利於己之陳述，固得作為
    認定被告犯罪之證據，但不得作為有罪判決之唯一證據，仍
    應調查其他必要之證據，以察其是否與事實相符，亦即仍須
    有補強證據以擔保該共犯自白之真實性，始得採為斷罪之依
    據，並非絕對可由法院自由判斷該共犯之自白或不利於己之
    陳述之證明力，若不為調查，而專憑此項供述據為被告犯罪
    事實之認定，即與上開規定有違。
三、公訴人認被告涉有前揭犯行，其所依憑之證據以上開犯罪事
    實，業據共犯卯○○、巳○○等人於其等涉犯之常業重利案
    件偵、審中供述甚明，並有前案扣押物扣案足稽。
四、訊據被告甲○○堅詞否認有前揭常業重利犯行，歷次均辯稱
    ：我是受僱一位大陸台商呂先生…呂新笙要我回台從事上海
    公司的培訓幹部業務，我僅識卯○○，我與他在上海見過面
    ，我不認識其餘之人，他租我羅斯福路辦公廳辦公室另一半，
    我不知他們在做何事，我絕不是放高利貸的負責人，而且警
    方前去取締時，我並不在場，而且存款簿及印章及帳冊都不
    在我這邊，沒有一樣是我控制的等詞。
五、經查：
(一)、台北市政府警察局中正第二分局接獲檢舉於八十五年九月二
    十三日下午三時許前往台北市○○○路○段七九號一二樓頂
    搜索，適巳○○在場，現場並搜獲附表所示之丑○○等被害
    人借款資料，而巳○○、卯○○、癸○○、林錦峰、辰○○
    因涉嫌經營地下錢莊涉犯常業重利罪，其中卯○○、巳○○
    經台灣台北地方法院於八十六年五月六日以八十六年度訴字
    第五二九號分別判處有期徒刑九月、八月確定，且均執行完
    畢，而癸○○經本院於九十一年十一月二十六日以九十一年
    度上更(二)字第八六六號判處有期徒刑六月，緩刑四年確定，
    林錦峰、辰○○經本院於九十一年十一月二十六日以九十一
    年度上更(二)字第八六六號判處有期徒刑四月，緩刑三年確定
    各情，有搜索票影本及搜索扣押證明筆錄（收據）（八十五
    年度偵字第二五六○一號卷第6、7頁）、台灣台北地方法院
    八十六年度訴字第五二九號判決、本院九十一年度上更(二)字
    第八六六號判決在卷可稽，與附表所示之丑○○等被害人借
    款資料扣案為證。
(二)、雖然共犯即另案被告卯○○於前揭所涉犯之常業重利罪之偵
    查及審理時均供稱：「…（上海珍珍食品公司是否你開的？
    ）是我朋友甲○○開的，我是協理…（有無利用這家公司經
    營地下錢莊？）有，今年四月開始到五月中…巳○○、林錦
    峰、癸○○他們負責匯款收款，另有辰○○負責記帳…（甲○○有無參與錢莊經營？）全部由他（甲○○）策劃，我負
    責執行…」（八十五年十一月三十日偵查，八十五偵字第二
    五六○一號）、「…（老闆是那位？）老闆的身分證字號是
    Ｚ000000000（甲○○）…巳○○、癸○○、林錦峰、張景斌
    、辰○○…這些人薪水都是公司付…去調款有時是我，有時
    是甲○○…」（八十六年一月七日偵查，八十五年度偵字第
    二五六○一號）、「…在北市○○○路○段七九號十二樓頂
    樓…（擔任何職？）協理，負責人為甲○○…（公司尚有何
    人？）巳○○、林錦峰、癸○○、辰○○…是四月份進入公
    司…」（八十六年三月二十五日本院審理，八十六年度訴字
    第五二九號）等詞。證人即另案被告巳○○於八十五年十一
    月六日偵查時亦供稱：「…實際上老闆是甲○○…」（八十
    五年度偵字第二五六○一號），然同時亦稱：「…薪水是由
    卯○○交給我…（在公司做何事？）採購業務，買過蛋黃粉
    、咖啡粉及工業用奶粉，只是訪價，尚未成功過…我是卯○○雇用的，八十五年四月底五月初看過（甲○○）…我們不
    曉得公司從事重利…」等詞。且另案被告巳○○於八十五年
    九月二十三日下午三時許中正第二分局前往台北市○○○路
    ○段七九號一二樓頂搜索而將其帶回警局調查製作筆錄時係
    供稱：「…（警方…當場查扣有關經營地下錢莊帳冊乙本、
    借貸人未○○…等基本資料、塑膠棒九根、另戊○○計有台
    北市松山區農會一七張支票…胡蕭華計…三張支票…係於公
    司負責人卯○○抽屜內查扣，另膠棒則是公司每位桌內抽屜
    中查扣…是何人所有…）是的，為卯○○個人所有，塑膠棒
    則是公司叫我去外面買的，卯○○為公司負責人…（公司是
    何名稱？）上海珍珍食品有限公司台北總採購處，以食品原
    料為主，無（申登）…（你是知道公司除經營食品外，另涉
    及經營地下錢莊之事？）知道…（你們是如何尋找借貸者？
    ）由朋友介紹的…（以何方式索回？）均是以老闆卯○○先
    行聯絡借貸者後，再叫我們到約定處所索取金錢…有林錦峰
    、癸○○、辰○○…林、黃為本公司業務員，賴女則為公司
    總機，均知道在經營地下錢莊之事…」等詞。巳○○嗣於八
    十五年十一月六日、八十五年十一月二十九日及九十二年三
    月二十日偵查時亦供述「…癸○○、林錦峰二人和我是同在
    上海珍珍有限公司台北總採購處工作的同事…我不在時，卯
    ○○則要癸○○、林錦峰二人負責收匯款工作…（癸○○、
    林錦峰二人是何人介紹到你公司的？）是我介紹到公司工作
    的…」（八十五年十一月六日偵查）、「…（是否受僱卯○○？）是的，他經營上海珍珍食品有限公司台北總採購處，
    實際上做錢莊，癸○○、林錦峰、辰○○三人也是他員工…
    我只知道卯○○他每十天就叫我去收錢…客戶都由卯○○直
    接接洽」（八十五年十一月二十九日偵查）、「…該案負責
    人是卯○○，我不知甲○○之角色…」（九十二年度他字第
    一二二八號）等詞。
(三)、而由另案被告癸○○、林錦峰、辰○○於前揭所涉犯之常業
    重利罪之偵查及審理中供述：「…（合作金庫古亭支庫之帳
    戶為公司在用，知否？）知道，是卯○○要我（癸○○）去
    開戶…」（八十六年三月二十五日原審審理，八十六年度訴
    字第五二九號，癸○○）、「…（老闆是盧漢？）是他僱用
    我（癸○○）的沒錯…有一次卯○○要我幫忙送錢在樓下…
    」（九十一年十一月十二日審理，九十一年度上更(二)字第八
    六六號，癸○○）、「…我（林錦峰）於八十五年四月份左
    右經友人巳○○介紹任職於台北市○○○路○段七十九號十
    二樓頂，上海珍珍食品公司，擔任業務員，公司負責人是甲○○，薪資每月二萬五千元…（該公司有無向主管機關申登
    ？）沒有…我與戴員是朋友關係，卯○○是同事…我不知道
    他們有無經營地下錢莊之事，但有受命於卯○○之指使至羅
    斯福路與和平東路口旁某家KK咖啡店內向不特定人士收取金
    錢二次…」（八十五年十月二十三日偵查，八十五年度偵字
    第二五六○一號，林錦峰）、「…（是否受僱於卯○○？）
    不是。是受雇於甲○○老闆，巳○○介紹我進去，卯○○是
    總經理。我是負責採購太白粉、蛋黃粉…（有無替卯○○收
    款？）只有一、二次，但我不知道是何錢…（知道卯○○經
    營地下錢莊？）不知道…癸○○…他負責業務採購…」（八
    十五年十一月二十九日偵查，八十五年度偵字第二五六○一
    號，林錦峰）、「…甲○○、卯○○都有給我薪水…我是採
    購，但從未採購過東西，甲○○要我去大陸受訓，但又說暫
    時不用，叫我在辦公室看蛋黃粉作何用及資料，但大陸尚未
    傳真資料…我是四、五月受雇於甲○○，我去他就在…」（
    八十六年一月十五日偵查，八十五年度偵字第二五六○一號
    ，林錦峰）、「…巳○○介紹，八十五年四月去做採購…（
    有無在報上刊登廣告借錢？）不知…」（八十六年九月十五
    日審理，八十六年度上訴字第三九八四號，林錦峰）、「…
    （你們…認識卯○○、巳○○嗎？）認識…我沒做什麼事，
    只有一次卯○○叫我到樓下拿一萬元，說是匯款…（月薪）
    二萬五千元，其實我在那裡工作了四個多月，四個月中沒有
    做什麼事…事後我才知道是經營地下錢莊…公司成立我就去
    ，是甲○○雇用我，我是去開車的…」（八十九年六月十六
    日審理，九十一年度上更（一）字第四八七號，林錦峰）、
    「…有受雇於甲○○…偶而幫忙開車而已沒有參與地下錢莊
    …」（八十九年六月二十九日審理，九十一年度上更（一）
    字第四八七號，林錦峰）、「…八十五年九月二十一日經巳
    ○○（友人）介紹進入該公司，並言明每月月薪為二萬元整
    ，擔任總機之職務…我是先認識巳○○之後，才知道盧員（
    卯○○）…我只知戴員（巳○○）為業務員，至於卯○○何
    職位我不知道…（你是否知道該公司在經營地下錢莊之事）
    不知道…」（八十五年十月二十四日警詢，八十五年度偵字
    第二五六○一號，辰○○）、「…甲○○雇用我的，我擔任
    總機…（這公司有經營地下錢莊？）不清楚。我只工作二、
    三天…」（八十五年十一月二十九日偵查，八十五年度偵字
    第二五六○一號，辰○○）、「…我是巳○○面試，尚未領
    到薪水…我是總機小姐，從未接過電話，我才到沒幾天…（
    提示甲○○口卡，是否甲○○本人？）沒看過…」（八十六
    年一月十五日偵查，八十五年度偵字第二五六○一號，辰○○）、「…九月二十一日至珍珍食品公司上班，巳○○介紹
    的，作總機小姐，錢尚未領到。不知公司登廣告之事…」（
    八六年九月十五日審理，八十六年度上訴字第三九八四號，
    辰○○）、「…我是總機，我才去二、三天而已…沒有記帳
    ，我只做打掃工作，也沒有接電話…我們老闆是姓林，不是
    卯○○…」（八十九年六月十六日審理，八十九年度上更(一)
    字第四七八號，辰○○）、「…我不知什麼事…我只是打雜
    …沒有參與經營地下錢莊…」（八十九年六月二十九日審理
    ，八十六年度上訴字第三九八四號，辰○○）等詞。另案被
    告癸○○供稱係另案被告卯○○要其申辦銀行帳戶供公司使
    用，另案被告林錦峰雖供稱係受僱於甲○○，惟係受僱擔任
    司機之詞，不知有經營地下錢莊之事，及曾受卯○○之吩囑
    前去向人收錢，另案被告辰○○則供稱未曾見過被告甲○○
    等；且均與另案被告卯○○前揭供述有顯然不符。
(四)、嗣於原審調查審理時，另案被告卯○○經原審二次依址傳喚
    均未到庭，嗣更遷移不知去向無從傳喚，而檢察官係認卯○○與本件被告為屬共同經營地下錢莊常業重利之共同正犯，
    卯○○於前揭所涉犯之常業重利罪之偵查及審理時之上開供
    詞，屬本件共犯之自白，依刑事訴訟法第一百五十六條第二
    項規定，不得作為有罪判決之唯一證據，仍應調查其他必要
    之證據，以察其是否與事實相符，且另案被告之共犯對被告
    而言，為被告以外之第三人，本質上屬於證人，依大法官會
    議第五八二號解釋意旨，憲法第十六條保障人民之訴訟權，
    就刑事被告而言，包含其在訴訟上應享有充分之防禦權，刑
    事被告詰問證人之權利，即屬該等權利之一，而為憲法第八
    條第一項規定「非由法院依法定程序不得審問處罰」之正當
    法律程序所保障之權利，為確保被告對證人之詰問權，證人
    於審判中，應依法定程序，到場具結陳述，並接受被告之詰
    問，其陳述始得作為認定被告犯罪事實之判斷依據；共犯卯
    ○○於前揭所涉犯之常業重利罪之偵查及審理時之上開供詞
    ，既未曾令其具結，並予以被告詰問，依大法官會議第五八
    二號解釋意旨，尚不得作為認定被告犯罪事實之判斷依據。
    又證人辰○○、林錦峰、癸○○、巳○○到庭則均證稱：「
    …（之前重利案件中上海珍珍食品公司負責人是否為本案在
    庭之被告？）我（辰○○）不知道他們的負責人是誰。但我
    不認識他，也沒有看過他…」（九十四年四月二十七日原審
    審理，辰○○）、「…地下錢莊的負責人是卯○○…（你在
    公司時知不知道有做地下錢莊的事？）曉得。我知道是卯○○在做…被告有沒有做我不曉得，他也沒有直接跟我講借錢
    的事情，卯○○有一次叫我去幫他收錢…都是卯○○在指揮
    ，並沒有向被告報告…（錢收回來後交給誰？）交給巳○○
    …」（九十四年五月十日原審審理，林錦峰）、「…（你跟
    珍珍食品有何關係？）沒有關係，是證人巳○○帶我進去，
    用我名義開戶…（被告與上海珍珍公司是何關係？）我不了
    解…（你知否經營地下錢莊的事情？）有點瞭解。就是證人
    巳○○跟我講的，他跟我說卯○○在開錢莊…（證人巳○○
    有無跟你提過被告有參與錢莊的事？）有…（庭上被告是否
    是食品公司的老闆？）應該是…（食品公司與地下錢莊是合
    在一起還是分開？）分開的。所以證人戴才介紹我給卯○○
    ，沒有把我介紹給被告…（地下錢莊的老闆是誰？）卯○○
    …」（九十四年五月二十七日原審審理，癸○○）、「…上
    海珍珍是食品公司，和地下錢莊無關，地下錢莊是我和卯○○兩人在做…其實卯○○是地下錢莊的老闆，我們先租這個
    辦公室的時候，甲○○還沒有出現，差不多一個多月後他才
    出現，他來公司的這段時間其實他是和卯○○兩人在玩六合
    彩…在我們被抓的前半個月到一個月期間甲○○就沒有出現
    …我們跟上海珍珍無關。因為卯○○和被告比較熟，被告來
    分租辦公室，卯○○也對外印名片用上海珍珍名義…名片上
    就表示我們是上海珍珍的員工，但實際上我們跟上海珍珍完
    全無關…」（九十四年五月二十七日原審審理，巳○○）等
    詞。證人辰○○證稱未曾見過被告，而證人林錦峰、癸○○
    、巳○○均證稱地下錢莊之負責人為卯○○，被告未參與之
    詞，與共犯卯○○自白其與被告共同經營地下錢莊之事實不
    相符。
(五)、至於台市政府警察局中正第二分局接獲檢舉於八十五年九月
    二十三日下午三時許前往台北市○○○路○段七九號一二樓
    頂搜索，現場搜獲附表所示之丑○○等被害人借款資料、帳
    冊及塑膠棒棍九支等物；惟僅能證明查獲之現場確為經營地
    下錢莊之場所及該地下錢莊遭查獲之事實，並未能據此做為
    被告有經營地下錢莊行為之認定，何況附表編號一至三十所
    示之借款人資料及帳冊均係從另案被告卯○○辦公桌之抽屜
    內搜出一節，此已據另案被告巳○○於八十五年九月二十三
    日警詢時供明在卷，又前往上址借貸款項之被害人辛○○、
    未○○、子○○、午○○亦均證述：「…我是用電話聯絡，
    沒有直接去…」（八十九年六月十六日審理，九十一年度上
    更(一)四八七號，辛○○）、「…我因有週轉上之不便所以有
    向地下錢莊借錢…當初朋友介紹認識…盧說他是大張先生，
    戴說他是小張先生…我是於八十五年五月初起就向自稱大張
    的卯○○先生談好，再由自稱小張的巳○○約至南門市場附
    近的一家餐廳交錢交票…前後大約五、六次，大張卯○○和
    小張巳○○都有接觸談錢的事情，但是巳○○要借錢還得卯
    ○○同意後，巳○○才會叫人把錢匯給我…」（八十五年九
    月二十三日警詢，八十五年度偵字第二五六○一號，未○○
    ）、「…（有無向卯○○、巳○○借過錢？）借了兩、三次
    ，第一次借了十幾萬元…」（八十六年四月二十三日審理，
    八十六年度訴字第五二九號，未○○）、「…巳○○我認識
    ，但我不知本名，現在才知道，當初是朋友介紹認識，我向
    他借錢時，他叫我說，他姓張，也可以叫小張…（借貸之金
    錢你是如何交付，現場有何人？）都是綽號小張（巳○○）
    主動以電話聯絡我，叫我至羅斯福路和和平東路交叉口咖啡
    廳…（你共向他們借款多少次，都是和誰接觸談借錢的？）
    二次，都是綽號小張（巳○○）…」（八十五年九月二十四
    日警詢，八十五年度偵字第二五六○一號，子○○）、「…
    於八十五年四月二十四日下午十四時至我公司台北市○○路
    一三六號之一，由一位自稱是張先生派來要與我接洽有關借
    貸之事…（經警方提示…癸○○…是否與你接洽之人？）是
    的，但當時還有一位，我已記不清楚了…」（八十五年十月
    九日警詢，八十五年度偵字第二五六○一號卷，午○○）、
    「…我於八十五年四月初…因生意上無法週轉，經友人蔡先
    生介紹之下，才會借貸…在借貸期間…八十五年五月份左右
    ，由卯○○、巳○○、張景斌等人至我…住處談判…」（八
    十五年十月四日警詢，八十五年度偵字第二五六○一號卷，
    己○○）等詞，均未指證係向被告借貸一事；此外有關被告
    於八十五年三、四月間受「上海珍珍食品公司」負責人呂新
    笙委託，在台北租用辦公室成立辦事處，負責採購原料及培
    訓幹部赴上海之情，亦據證人呂新笙於九十四年四月二十二
    日原審審理時證述綦詳；由上可知，被告前揭辯詞尚非不足
    採信。
六、檢察官上訴意旨雖指稱：卯○○於另案偵查中所為「甲○○
    為該地下錢莊實際負責人」指述，依大法官釋字第382號、
    第582號、第592號解釋之見解仍有證據能力云云。然查：卯
    ○○於本案乃與被告甲○○同處於共同被告之地位，依據大
    法官釋字第582號之精神意旨，應賦予被告甲○○詰問之機
    會，始符合保障被告甲○○訴訟上之權益，然查卯○○經原
    審二度傳喚均未到庭，檢察官於本院則未聲請本院重新加以
    傳喚。依據刑事訴訟法第159條之3規定：「被告以外之人於
    審判中有下列情形之一，其於檢察事務官、司法警察官或司
    法警察調查中所為之陳述，得為證據：三傳喚不到者。但應
    以「其於檢察事務官、司法警察官或司法警察調查中陳述經
    證明具有可信之特別情況，且為證明犯罪事實之存否所必要
    者」為限。另按同法第159條之1第2項則規定：「被告以外
    之人於偵查中向檢察官所為之陳述，得為證據。」；但仍應
    以並非顯有不可信之情況者為限。經查卯○○雖於另案偵查
    中曾為不利於本案被告甲○○之指述；但查其證詞內容，除
    為本案被告甲○○所堅決否認外，並經核與同案被告即證人
    辰○○、林錦峰、癸○○、巳○○於原審所為之證詞並不相
    符合，且查無「經證明具有可信之特別情況，且為證明犯罪
    事實之存否所必要者」或有「顯有可信之情況者」之情形，
    於法應無證據能力，並無疑義。另查證人辰○○、林錦峰、
    癸○○、巳○○雖亦曾於先前警訊或偵查程序中為不利於本
    案被告甲○○之證述；但已經渠等嗣後翻異前詞，改為有利
    於本案被告甲○○之證述，業如前述；按共同被告、證人之
    陳述有部分前後不符，或相互間有所歧異時，究竟何者為可
    採，法院仍得本其自由心證予以斟酌，非謂一有不符或矛盾
    ，即應認其全部均為不可採信，若其基本事實之陳述，果與
    真實性無礙時，則仍非不得予以採信。本案共同被告即證人
    辰○○、林錦峰、癸○○、巳○○之供詞有諸多疑問處，或
    相互間有所歧異。又查巳○○雖指稱該地下錢莊之負責人為
    本案被告甲○○云云（八十九年度偵字第二五六０號卷一九
    二頁至第一九三頁），但查其同時並陳稱：其並未見過被告
    甲○○，其聽命於卯○○云云，則因巳○○既未見過被告甲○○，又何從知悉被告甲○○為該地下錢莊之負責人？因此
    其所為上開不利於被告甲○○之指述，容係出於傳聞，應無
    證據能力。另查癸○○亦證稱：其是受雇於卯○○，在上海
    珍珍食品公司上班，本案之帳戶是其提供給卯○○經營地下
    錢莊使用云云（本院上訴審第51頁）；然查癸○○為陳明本
    案被告甲○○為該地下錢莊之成員或於該地下錢莊所擔任之
    角色為何？再者林錦峰雖於偵查中證稱：渠受僱於甲○○，
    是巳○○介紹渠進去，卯○○是總經理，甲○○、卯○○都
    曾給渠薪水云云（八十五年度偵字第二五六○一號卷第一九
    三頁、第二二二頁至第二二三頁）；但查觀之林錦峰於偵查
    中筆錄八十五年度偵字第二五六○一號卷渠否認有從事地下
    錢莊業務，僅從事採購蛋粉等原料之業務等語；證人辰○○
    則供稱：渠剛去上班沒幾天，沒有見過甲○○云云。即此，
    本案共同被告即證人辰○○、林錦峰、癸○○、巳○○之供
    詞，均無法認定被告甲○○確有檢察官所指訴之重利犯行。
七、綜上所述，公訴人認被告所涉之前開常業重利犯行，於訴訟
    上並無任何積極證據足以證明，原審簡易庭對被告論罪科刑
    ，自有未洽，被告所提之本件上訴自屬有理由，此外復查無
    其他積極證據足資證明被告有何公訴人所起訴之前開犯行，
    既不能證明被告犯罪，核諸前揭說明，原審將原審簡易庭判
    決撤銷，而為被告無罪之諭知，於法並無違誤。檢察官執前
    詞提起上訴指摘原審判決不當，為無理由，應予駁回。
八、據上論斷，應依刑事訴訟法第368條，判決如主文。
本案經檢察官陳維練到庭執行職務。
中　　華　　民　　國　　94　　年　　11　　月　　8 　　日
　　　　　　　　　刑事第十二庭  審判長法　官　李文成
　　　　　　　　　　　　　　　　　    法　官　王復生
　　　　　　　 　 　　　　　　　　　　法　官　周盈文
以上正本證明與原本無異。
檢察官如不服本判決，應於收受送達後十日內向本院提出上訴書
狀，其未敘述上訴之理由者並得於提起上訴後十日內向本院補提
理由書（均須按他造當事人之人數附繕本）。
                                      書記官　余姿慧
中　　華　　民　　國　　94　　年　　11　　月　　8 　　日
附表：
┌──┬─────────────────┬─────┐
│編號│名                              稱│數    量  │
├──┼─────────────────┼─────┤
│  一│丑○○之借款資料                  │一張      │
├──┼─────────────────┼─────┤
│  二│佳施佳精品服飾店乙○○借款資料    │一張      │
├──┼─────────────────┼─────┤
│  三│許世昌之借款資料                  │一張      │
├──┼─────────────────┼─────┤
│  四│壬○○簽發之台北區中小企銀行支票  │一張      │
├──┼─────────────────┼─────┤
│  五│壬○○之借款資料                  │一張      │
├──┼─────────────────┼─────┤
│  六│辛○○簽發之本票                  │一張      │
├──┼─────────────────┼─────┤
│  七│辛○○之借款資料                  │一張      │
├──┼─────────────────┼─────┤
│  八│劉素華之借款資料                  │一張      │
├──┼─────────────────┼─────┤
│  九│許嘉振簽發之本票                  │二十二張  │
├──┼─────────────────┼─────┤
│  十│劉素華簽松山農會之支票            │十七張    │
├──┼─────────────────┼─────┤
│十一│伯宗企業公司庚○○借款資料        │一張      │
├──┼─────────────────┼─────┤
│十二│三弓有限公司之公司執照            │一張      │
├──┼─────────────────┼─────┤
│十三│三弓有限公司之營利事業登記證      │一張      │
├──┼─────────────────┼─────┤
│十四│寅○○之借款資料                  │一張      │
├──┼─────────────────┼─────┤
│十五│己○○之借款資料                  │一張      │
├──┼─────────────────┼─────┤
│十六│承飛企業有限公司之公司執照        │一張      │
├──┼─────────────────┼─────┤
│十七│承飛企業有限公司之營利事業登記證  │一張      │
├──┼─────────────────┼─────┤
│十八│己○○簽發之上海銀行之支票        │三張      │
├──┼─────────────────┼─────┤
│十九│己○○簽發之本票                  │三張      │
├──┼─────────────────┼─────┤
│二十│午○○之借款資料                  │一張      │
├──┼─────────────────┼─────┤
│二一│未○○之借款資料                  │一張      │
├──┼─────────────────┼─────┤
│二二│未○○簽發之本票                  │三張      │
├──┼─────────────────┼─────┤
│二三│匯予未○○之匯款回條、存款憑條    │五張      │
├──┼─────────────────┼─────┤
│二四│丁○○之借款資料                  │一張      │
├──┼─────────────────┼─────┤
│二五│子○○之借資料                    │一張      │
├──┼─────────────────┼─────┤
│二六│子○○簽發之本票                  │三張      │
├──┼─────────────────┼─────┤
│二七│子○○簽發之美國運通銀行之支票    │三張      │
├──┼─────────────────┼─────┤
│二八│胡蕭華簽發之中國國際商業銀行支票  │三張      │
├──┼─────────────────┼─────┤
│二九│張順雄等借款明細                  │五張      │
├──┼─────────────────┼─────┤
│三十│帳冊明細                          │一本      │
├──┼─────────────────┼─────┤
│三一│塑膠棒棍                          │ 九支     │
└──┴─────────────────┴─────┘
